【裁判字號】    92,上更(一),271
【裁判日期】    920717
【裁判案由】    貪污治罪條例等
【裁判全文】
臺灣高等法院刑事判決                      九十二年度上更（一）字第二七一號
    上  訴  人
    即  被  告  乙○○原名龔.
    指定辯護人  本院公設辯護人  李廣澤
右上訴人因貪污治罪條例等案件，不服臺灣板橋地方法院九十年度訴字第四三三號，
中華民國九十一年七月三十日第一審判決（起訴案號：臺灣板橋地方法院檢察署八十
九年度偵字第二二二七七號）提起上訴，經判決後，由最高法院發回更審，本院判決
如左：
    主  文
原判決撤銷。
乙○○連續依據法令從事公務之人員，利用職務上之機會詐取財物，處有期徒刑肆年
，褫奪公權參年。所得財物新台幣參佰零伍萬柒仟伍佰元應予追繳發還臺北縣板橋市
公所，如全部或一部無法追繳時，應以其財產抵償之。偽造之「台北縣板橋市農會代
理板橋市公庫現金收付(2)梁坤銘」印章壹枚及偽造於承租人黃錦雲、張阮雪嬌繳款書
上之「台北縣板橋市農會代理板橋市公庫現金收付(2)梁坤銘」印文參枚均沒收。
    事  實
一、乙○○（原名「龔冠華」）係臺北縣板橋市公所公用管理課臨時僱員，負責協辦
    臺北縣板橋市公所（下稱：板橋市公所）公有停車場之業務，為依據法令從事公
    務之人員。緣板橋市公所為解決日益嚴重之停車問題，由市公所建設課每年辦理
    所屬之民權、莊敬、新埔、民生高架橋花市、民生高架橋平面、民生公園、國慶
    、公二、國光公園、四維公園、廣福公園、石雕公園、溪北公園、崑崙公園等十
    四個公有停車場，規劃為一五０二個月租車位，出租市民使用，並於每年六月辦
    理公告，有意承租公有停車場月租車位之市民，則前往板橋市公所辦理登記，再
    由板橋市公所辦理公開抽籤。中籤市民須依板橋市公所開立之繳款書，向板橋市
    農會公庫，繳交當年度十二個月之月租費，再持繳款書收執聯，向板橋市公所辦
    理訂約及領取停車證。民國八十八年六月間，板橋市公所建設課辦理八十九年度
    公有停車場月租車位承租作業時，適逢政府將會計年度由年度改為年，月租車位
    承租期間，乃由十二個月調增為十八個月（八十八年七月至八十九年十二月），
    惟公告後，有意承租車位之市民，以一次須繳交十八個月之月租費，負擔過於沈
    重，乃向市公所陳情要求分期繳交。經市長林鴻池同意分二期繳交後，中籤之承
    租戶遂先行繳交第一期九個月（八十八年七月至八十九年三月）之月租費。嗣於
    八十九年三月間，板橋市公所另成立公用管理課，將公有停車場之業務及承辦人
    甲○○、乙○○由建設課移撥於公用管理課。而該課因甫成立即需辦理上開車位
    承租戶續約及繳交第二期九個月（八十九年四月至十二月）之月租費作業，承辦
    人甲○○適正辦理年度公有停車場新建業務，課長林一明乃指派乙○○負責辦理
    承租戶續約及繳交第二期月租費業務，同時通知承租戶依指定時間至市公所辦理
    繳款及續約手續，但不得逕行收取月租費。詎乙○○於辦理上開業務期間，發現
    倘承租戶中籤而不願承租時，空出之車位均無庸再辦理公開抽籤作業，有意承租
    之市民可逕向乙○○辦理後補行承租。又板橋市公所製作之繳款書雖為五聯單，
    但無業務單位存查聯，致業務單位無法查核承租戶繳款情形；且財政單位亦僅能
    依乙○○每月陳報之月報表，稽核已繳款承租戶之款項是否進入農會公庫帳，無
    法查對尚未繳費之承租戶。乙○○即意圖為自己不法所有，並基於概括犯意，利
    用職務上之機會，先囑板橋某店名不詳不知情之刻印店人員，偽刻「台北縣板橋
    市農會代理板橋市公庫現金收付(2)梁坤銘」印章後，違反上開作業規定，逕向後
    補承租戶辦理租約，並藉承租戶不明板橋市公所繳款作業程序下，連續多次向上
    開十四個公有停車場補行承租之承租戶（確實之承租戶姓名均不詳）表示可代收
    、繳月租費，致該等承租戶誤信為真，均將月租費如數交付。乙○○於詐收月租
    費後，即以便條紙出具蓋用乙○○職章之收到租費款項證明條交由承租戶收執，
    並表明日後再補寄繳款書收執聯。旋即以上開偽刻之「台北縣板橋市農會代理板
    橋市公庫現金收付(2)梁坤銘」章蓋於繳款書上，再將繳款書收執聯交付或郵寄各
    該承租戶，致該等承租戶誤以為已完成繳款手續；乙○○旋將其餘之板橋市農會
    及公所財政、出納、主計等存查聯銷毀，板橋市公所因而不知乙○○有擅自出租
    及收取租金之事，總計詐取之金額為新台幣（下同）六百二十萬元，足生損害於
    板橋市公所及各該承租戶。又乙○○為隱匿上開因自己重大犯罪之鉅額不法所得
    ，乃將贓款分別於（一）八十九年三月二十三日及同年月二十七日，透過不知情
    之李玉燕、楊元智，以楊元智名義購買臺灣大哥大股份有限公司股票十張及於八
    十九年四月間，購入臺灣固網股條十張，共計一百八十三萬元；（二）八十九年
    三、四月間出借四十萬元款項予不知情之母親謝莉莉；（三）八十九年三月底，
    出借五十萬元予不知情之楊元智；（四）於八十九年四月十一日，以不知情之杜
    其陽名義購買ＢＭＷ轎車（車牌３Ａ─２０９８號）一輛（起訴書贅載賓士轎車
    一輛，應予更正），加上改裝費，共計二百六十六萬元。迄八十九年七月間，適
    有被詐收租費之石雕停車場承租戶賴美霞前往板橋市公所辦理解約退費時，經板
    橋市公所財政課吳月清、吳秀霞發現該繳款書之月租費未入公庫，且該繳款書上
    之「台北縣板橋市農會代理板橋市公庫現金收付(2)梁坤銘」收費章係偽造，始知
    乙○○詐取月租費之事。吳秀霞隨即於八十九年九月二十六日接受台北縣調查站
    訪談，翌日乙○○始主動前往台北縣調查站接受調查，並於偵查中自白上情，同
    時自動繳交部分所詐得之財物三百十四萬二千五百元。
二、案經法務部調查局臺北縣調查站移請臺灣板橋地方法院檢察署檢察官偵查起訴。
    理  由
一、被告即上訴人乙○○於上開時地，利用擔任板橋市公所公用管理課臨時僱員，負
    責協辦公有停車場業務之機會，連續多次向各公有停車位之承租戶表示可代收繳
    月租費，致該等承租戶誤信為真，而交付月租費，被告即以偽刻之「台北縣板橋
    市農會代理板橋市公庫現金收付(2)梁坤銘」章，蓋於繳款書上，再持交各承租戶
    ，使該等承租戶誤以為已完成繳款手續，藉以詐取月租費等事實，業據被告於偵
    查、原審及本院調查、審理中坦承不諱，核與證人即板橋市公所公用管理課課長
    林一明、組長甲○○於偵查、原審及本院調查供述相符；證人即板橋市公有停車
    場月租車位承租戶賴美霞、劉朝朋、胡秋香、楊陳秋月、黃美惠、曾順立、余輝
    美、廖晉弘、柯信三、林玉中、呂江雪蘭、張文正、林平野、蕭敏慧、陳紡、巫
    巧惠、劉黃彩花、宋建蘭、卓秀枝、張春香，陳玉嬌、康家源、吳順任、張若蘭
    、蘇湘惠、張吉（張美珠之代繳人）、謝金玉、陳士富、丁俊元、陳玉嬌、黃雲
    錦、林煙旺、藍火載、曾文煌分別於調查局或偵查中或原審證述情節相符，復有
    被告蓋用偽刻「台北縣板橋市農會代理板橋市公庫現金收付(2)梁坤銘」印章之繳
    款書七紙（其中黃錦雲、張阮雪嬌為正本，其餘為影本）在卷為憑，被告利用職
    務上機會向承租戶詐取租金之事實堪以認定。
二、查本件被告詐領之租金，依板橋市公所出具之車位月租費公款統計表及各停車場
    未繳入公庫之清冊計算，共達一千零四十九萬六千八百元。惟板橋市公所於原審
    提出之告訴狀又載稱：告訴人依扣案之各停車場承租戶名冊計算，被告侵吞之公
    款應為六百十六萬二千七百元，然民生橋下平面停車場因改建之需，收款後月餘
    即予拆除，應退還各承租戶八個月月租費，其中七十名已繳款但未入公庫，仍由
    告訴人代墊退還，共一百六十八萬元，總計被告犯罪所得為七百八十四萬二千七
    百元整（見原審卷二第二六至第二七頁），先後所稱，已有不一。再板橋市公所
    就被告詐領一千零四十九萬六千八百元款項之計算方式，證人即板橋市公所財政
    課出納吳秀霞於原審證稱：我們係以租約名冊計算租金總額，租約名冊為業務單
    位給我們財政課，我發現有四百多張空白繳款書沒有繳回，短少部分係以領取的
    張數，扣除回流的張數及尚未使用的張數就是短少的張數。而被告實際所侵占的
    金額有多少我不知道，總金額只有業務單位才知道，我只能確定短少的繳款書張
    數，我無法確定承租戶有無繳款，公所是依照被告短少的繳款書去計算短少的侵
    占金額，而被告自己在公所也承認侵占的金額有一千零四十九萬六千八百元，這
    是被告自己計算的；我只能清查我所發出的繳款書張數，各停車位的租金為何，
    只有業務單位知悉（見原審卷一第四六頁至第五十頁、第一七二頁）；證人即板
    橋市公所公用管理課課長林一明於原審證稱：被告侵占的款項，當時財政課要我
    們提供，但是公用管理課只能提供承租車位的數額，至於有無入庫，財政課彙整
    才知道，我們規定如果繳款書寫錯做廢，承辦人員應在報表上註記，並將該錯誤
    繳款書收回，而因為繳款書已經遺失了，除非要承租戶把她們的繳款書收據拿回
    來核對，才可以確定被告侵占金額，因為沒有入庫，所以我們公所無法核對，只
    有已經入庫的部分我們才可以核對，而雖然沒有入庫，但還有在停車的，應該就
    是有問題的部分（見原審卷一第一０六頁至第一一二頁）；證人即板橋市公所政
    風室主任孫世瓚於原審證稱：公所計算被告侵占的款項，是我們政風室依據各個
    停車場的停車位的個數扣除已繳的部分，我無法確定沒有入庫的租戶一定有繳款
    而為被告所侵占，因為繳款單太多，如果業務單位找不到繳款單，就無法註記繳
    款紀錄，只能因此推定是被告所侵占，我也沒辦法確定短少的四百多張繳款書承
    租戶都有繳款，那是業務單位的事，公所之所以計算出被告侵占一千多萬元，是
    從名冊上算出來的，沒有和被告核對金額，我自己沒聽到被告有說她侵占多少金
    額，事實上業務單位也沒辦法計算確實金額，因為帳記的不是很清楚，等到事情
    發生時，也沒辦法確定收款的數額（見原審卷一第一二三頁至第一二四頁）；證
    人即板橋市公所公用管理課組長甲○○於原審證稱：繳款書是空白的，且不同停
    車場，租戶繳交的金額也不一定，被告應該開不同金額的繳款書，但沒有登簿，
    也沒有造冊由主管審閱，我無法確定被告收取的租金金額為多少（見原審卷一第
    一七一頁至第一七二頁），及至本院調查時證稱：被告侵占之金額，我們是根據
    實際停車位的數量所作承租人名冊，依該名冊需繳之月租費，與實際上所繳月租
    費之差額來計算。另以被告所具領車位月租費空白繳款書全部份數，扣除已繳回
    的繳款書份數，計算出未繳回的繳款書金額總共是一千零四十九萬六千八百元，
    而每張繳款書的月租費金額不一定，我們所計算出被告未交回的款項數額，有的
    部份是被告在調查時自己寫給我們的，但現在資料都沒有了（見本院九十二年五
    月六日、九十二年五月二十日調查筆錄）。依證人吳秀霞、林一明、孫世瓚及甲
    ○○所稱，板橋市公所計算被告詐得之金額係以被告具領空白繳款書之份數，扣
    除已繳回之繳款書數量，再以未繳回的繳款書之份數計算；及以全部停車位數量
    可得租金，與實際所繳月租費之差額，據以認定金額共一千零四十九萬六千八百
    元。惟被告於原審及本院均否認有詐取金額達一千零四十九萬六千八百元，並稱
    ：未繳回的繳款書中，有部分開錯或遺失；中籤承租戶不願承租空出之車位，亦
    非立即有人承租等語。查被告就所詐取之承租戶姓名及出租之停車場、車位，均
    已無法記憶，卷內亦無證據足以明確認定被告實際擅自出租之車位時間及數量。
    而一般繳款書本可能開立錯誤或遺失，雖證人甲○○結稱倘有開錯、遺失，應向
    主辦單位報備。然被告係擅自出租車位，藉以詐取租金，為免犯行遭人發覺，遇
    有開立錯誤之繳款書，衡情自不敢繳回重領。另原抽中車位承租人未辦理租約後
    ，亦非必然有人立即接續承租，或可能於相隔一段時間後始有他人承租。則板橋
    市公所以被告具領、繳回空白繳款書之差數；及停車位總數應收租金與被告實際
    繳回之差額，據以認定被告詐取款項為一千零四十九萬六千八百元，或七百八十
    四萬二千七百元，自均非正確。又依臺北縣板橋市農會九十一年四月二十五日板
    農（信）字第○四三一號函暨檢附該會代收板橋市公所八十九年三月、四月公有
    停車費明細共四十七張，僅記載板橋市農會代收板橋市公所三、四月公有停車費
    之明細，自無從為被告詐取金額之依據。按被告對於詐取租金之金額，於調查局
    供稱：約為七百萬元左右（見偵查卷第九六頁背面）。嗣於偵查中先後供稱：約
    六百二十萬元、六百八十五萬元（見偵查卷第二一一頁背面、第二一七頁背面；
    第二七三頁背面）。及至原審供稱：約六百多萬元（見原審卷二第八四頁）。迨
    至本院調查、審理亦供稱約六百多萬元（見本院九十二年五月二十日調查筆錄）
    。則依卷內證據，既無法明確認定被告詐取租金之總額，被告復因承租停車位民
    眾甚多，各停車場之停車位計算租金標準不一，已無從記憶。本於罪疑唯輕原則
    ，自應以被告自白最低金額六百二十萬元為被告詐取之總額。
三、被告詐得上開款項後，分別於（一）八十九年三月二十三日及同年月二十七日，
    透過不知情之李玉燕、楊元智，以楊元智名義購買臺灣大哥大股份有限公司股票
    十張及於八十九年四月間，購入臺灣固網股條十張，共計一百八十三萬元；（二
    ）八十九年三、四月間出借四十萬元款項予不知情之母親謝莉莉；（三）八十九
    年三月底，出借五十萬元予不知情之楊元智；（四）於八十九年四月十一日，以
    不知情之杜其陽名義購買ＢＭＷ轎車（車牌３Ａ─２０９８號）一輛，加上改裝
    費，共計二百六十六萬元等情，業據被告於偵、審中供承在卷，並經證人李玉燕
    、楊元智、謝莉莉、杜其陽分別於臺北縣調查站調查時證述無誤，復有財政部台
    北市國稅局證券交易稅一般代徵稅額繳款書影本兩紙、以杜其陽名義為買受人之
    發票及代繳稅賦收據影本各一紙、車籍作業系統集中查詢基本詳細資料、汽車改
    裝費用收據影本二紙（見偵查卷第一０八頁、第二二五頁至第二二八頁、第二六
    四頁）可證。按洗錢防制法所規定之「洗錢」，係指下列行為：一、掩飾或隱匿
    因自己或他人重大犯罪所得財物或財產上利益者；二、收受、搬運、寄藏、故買
    或牙保他人因重大犯罪所得財物或財產上利益者；同法第二條定有明文。所謂重
    大犯罪，依同法第三條第一項第一款規定，係指最輕本刑為五年以上有期徒刑以
    上之刑之罪。被告所涉貪污治罪條例第五條之罪，係最輕本刑為七年以上有期徒
    刑之罪，自屬洗錢防制法第二條所指之重大犯罪。而被告於臺北縣調查站供稱：
    因突然取得該等款項，由於金額龐大，一時不知如何運用，以男友母親名義買車
    及友人母親名義買賣股票等語（見偵查卷第一○三頁背面）。及至偵查中供稱：
    侵占所得的款項之所以不存入自己的帳戶，是因為我怕被人發現，不敢存入自己
    戶頭，才以別人名義買股票、買車等語（見偵查卷第二七三頁）。足見被告於詐
    取上開款項後，或供出借其母及友人，或以他人名義購買股票及自用小客車，均
    係意圖隱匿本件重大犯罪所得無疑。
四、被告原審選任辯護人另稱：被告並未對前往繳交停車費之承租戶施用詐術，板橋
    市公所事後並未通知承租戶再行補繳租金，故承租戶即未受有任何財產上之損害
    ，而板橋市公所於本案固係實際受有財產上損害之被害人，然被告未曾對板橋市
    公所施以任何詐術，而板橋市公所亦未因而產生任何錯誤並據以為財產之處分，
    被告所為自不構成貪污治罪條例第五條第一項第二款之利用職務上機會詐取財物
    罪等語。惟被告係板橋市公所公用管理課臨時僱員，負責協辦板橋市公所公有停
    車場之業務。而板橋市公所為解決日益嚴重之停車問題，由公所建設課每年辦理
    將所屬之民權、莊敬、新埔、民生高架橋花市、民生高架橋平面、民生公園、國
    慶、公二、國光公園、四維公園、廣福公園、石雕公園、溪北公園、崑崙公園等
    十四個公有停車場，規劃為一五○二個月租車位，出租予市民使用，於八十八年
    六月間，板橋市公所建設課辦理八十九年度公有停車場月租車位承租作業時，適
    逢政府將會計年度由年度改為年，月租車位承租期間，乃由十二個月調增為十八
    個月（八十八年七月至八十九年十二月），惟公告後，有意承租車位之市民，以
    一次須繳交十八個月之月租費，負擔過於沈重，而陳情要求分期繳交，經市長林
    鴻池同意分二期繳交，中籤之承租戶遂先行繳交第一期九個月（八十八年七月至
    八十九年三月）之月租費，其後於八十九年三月間，板橋市公所另成立公用管理
    課，將公有停車場之業務及承辦人甲○○與被告，由建設課移撥於公用管理課，
    而該課甫成立，即需辦理上開車位承租戶續約及繳交第二期九個月（八十九年四
    月至十二月）之月租費作業，因承辦人甲○○正辦理年度公有停車場新建業務，
    課長林一明即指派被告負責辦理承租戶續約及繳交第二期月租費業務，並通知承
    租戶依指定時間至公所辦理繳款及續約手續，但被告不得逕行收取月租費，應由
    被告開立單據予承租戶自行前往板橋市農會派駐公所之櫃檯繳款等事實，業經被
    告自承在卷，並經證人即板橋市公所公用管理課課長林一明、組長甲○○於偵查
    或原審證述明確。依上開說明，被告顯無向上開公有停車場承租戶收取繳交停車
    費之權責。被告竟向上開承租戶偽稱代為收受繳交租金，使承租戶陷於錯誤，將
    租金交付被告，自係利用職務上之機會詐取財物無訛。再板橋市公所係因不知被
    告將原已中籤而不願承租之車位擅自出租，並收取月租費，始未向各承租戶收取
    租金。惟各該承租戶承租車位後，因受被告以代為收繳詐騙，致未依約向板橋市
    公所繳交租金，板橋市公所依約本得向各承租戶催收租金。雖本件板橋市公所因
    認各承租戶租金已遭被告詐收，乃自行承擔損失，而未再向承租戶催收；各承租
    戶亦得以受被告詐欺為抗辯事由，然此要屬民事法律問題，尚無解於各承租戶因
    受被告詐術，而交付被告月租費之犯罪事實，足見本件板橋市公所及各該承租戶
    均屬受被告詐欺而交付財物之受害人，被告辯護人辯稱各該承租戶未實際受害，
    顯無可採。事證明確，被告犯行堪以認定。
五、被告利用承辦公有車位出租業務而向各承租戶詐取租金，核其所為，係犯貪污治
    罪條例第五條第一項第二款之利用職務上機會詐取財物罪。再被告利用不知情之
    刻印店偽刻「台北縣板橋市農會代理板橋市公庫現金收付(2)梁坤銘」印章，並以
    偽刻印章蓋於繳款書上，再將繳款書收執聯交付或郵寄承租戶，該繳款書顯具有
    收據之私文書性質，並持以行使，自已構成刑法第二百十六條、第二百十條之行
    使偽造私文書罪。被告偽造印章係偽造私文書之部分行為；偽造私文書之低度行
    為應為行使之高度行為所吸收，均不另論罪。又被告隱匿上開因自己重大犯罪所
    得，另犯洗錢防制法第九條第一項之洗錢罪。被告所犯上開各罪，有方法結果之
    牽連關係，應從重以貪污治罪條例第五條第一項第二款之罪處斷。被告先後多次
    利用職務上機會詐取財物之犯行，時間緊接，犯罪構成要件相同，顯係基於概括
    犯意為之，應依刑法第五十六條連續犯規定論以一罪，並加重其刑。又本件係於
    八十九年七月間，因被詐收租費之石雕停車場承租戶賴美霞前往板橋市公所辦理
    解約退費時，經板橋市公所財政課吳月清、吳秀霞發現該繳款書之租費未入公庫
    ，且該繳款書上之板橋市農會收費章係屬偽造，吳秀霞隨即於八十九年九月二十
    六日接受台北縣調查站訪談，翌日被告始主動前往台北縣調查站接受調查，並於
    調查站及偵查中坦承有詐取停車費之事，已據證人即板橋市公所財政課出納人員
    吳秀霞及政風室人員孫世瓚於臺北縣調查站及原審證述明確，並有吳秀霞及被告
    調查筆錄所載時間為憑。被告顯非於偵查機關發覺本件犯行前自首至灼，自與自
    首要件不合。惟被告就所犯貪污治罪條例第五條第一項第二款犯行之構成要件，
    已於偵查中坦承不諱，符合偵查中自白之規定（最高法院八十八年台上字第一八
    六二號判決意旨參照）。而被告雖僅返還三百十四萬二千五百元，尚未返還全數
    所得，無從依同條例第八條第二項減輕其刑，然被告既已自白，並返還大部分所
    得，縱宣告法定最低之刑即有期徒刑七年，猶嫌過重，犯罪情狀尚堪憫恕，爰依
    刑法第五十九條規定酌減其刑。
六、原審論罪科刑，固非無見。惟卷附台北縣板橋市農會九十一年四月二十五日板農
    （信）字第０四三一號函，係檢附該會代收板橋市公所八十九年三月、四月公有
    停車費明細四十七張，內容並未載及板橋市公所應收停車費及實收入庫停車費之
    金額，原審據以認定被告詐取金額為六百十六萬二千七百元，尚有未洽。再被告
    偽刻「台北縣板橋市農會代理板橋市公庫現金收付(2)梁坤銘」印章後，即蓋用於
    承租戶繳款書上，再將繳款書收執聯交付或郵寄與承租戶，自已構成偽造私文書
    ，原審僅論以偽造署押罪，亦有未合。又貪污治罪條例所定應予追繳沒收或發還
    被害人之財物，以所得者為限，其無所得或已發還者，自無從再為追繳或發還之
    諭知（最高法院五十四年台上字第二六五號判例參照）。經主動返還者，亦應與
    發還相同，不得再諭知追繳或發還。查被告本件犯罪所得財物六百二十萬元中，
    已主動返還板橋市公所三百十四萬二千五百元，則追繳所得財物，自應扣除已主
    動返還之部分，原判決仍諭知追繳全部金額，均有未當，被告上訴，指摘原審量
    刑過重，固無理由，然原判決既有可議，自應由本院將原判決撤銷改判。爰審酌
    被告為公務人員，竟利用職務上機會，向民眾詐取財物，破壞國家公務員形象，
    惟於犯罪後已主動返還大部分詐得款項，及犯後亦知悔悟等一切情狀，量處如主
    文第二項所示之刑，並依貪污治罪條例第十七條規定，宣告褫奪公權三年。另被
    告所得財物六百十六萬二千七百元中，業已主動返還市公所三百十四萬二千五百
    元，其餘尚未繳還之三百零五萬七千五百元部分，應予追繳，並發還被害人板橋
    市公所，如全部或一部無法追繳時，以其財產抵償之。偽造之「台北縣板橋市農
    會代理板橋市公庫現金收付(2)梁坤銘」印章一枚，雖未扣案，但無證據證明業已
    滅失，應依刑法第二百十九條規定，宣告沒收。另偽造於承租人黃錦雲、張阮雪
    嬌繳款書（正本）上之「台北縣板橋市農會代理板橋市公庫現金收付(2)梁坤銘」
    印文三枚，亦不問屬於犯人與否，併依刑法第二百十九條規定，諭知沒收。至其
    餘繳款書影本印文，因無證據證明正本尚屬存在，故不為宣告沒收。
七、公訴意旨另以：被告於上開時地，尚有登載不實之租金月報表，因認被告此部分
    另犯有刑法第二百十六條行使第二百十三條登載不實公文書罪嫌。惟公訴人並未
    指稱被告係登載何種不實之月報表公文書，並提出相關證據，以資審認。而告訴
    人代理人黃淑琳律師則於原審調查時到庭陳稱：本件被告並未填據月報表，故無
    登載不實之月報表，其他亦無登載不實之情形等語（見原審卷(二)第二十頁）。此
    外即查無證據足證被告有行使登載不實公文書之犯行，此部分起訴事實，要屬無
    法證明。惟公訴人認被告此部分與前開有罪部分屬牽連犯之裁判上一罪關係，爰
    不另為無罪之諭知。
據上論斷，應依刑事訴訟法第三百六十九條第一項前段、第三百六十四條、第二百九
十九條第一項前段，貪污治罪條例第五條第一項第二款、第十條第一項、第二項、第
十七條，洗錢防制法第九條第一項，刑法第十一條前段、第五十六條、第二百十六條
、第二百十條、第五十五條、第五十九條、第三十七條第二項、第二百十九條，判決
如主文。
本案經檢察官沈明彥到庭執行職務。
中      華      民      國      九十二      年      七    月    十七    日
                              臺灣高等法院刑事第十四庭
                                  審判長法  官  陳  祐  輔
                                        法  官  洪  昌  宏
                                        法  官  陳  國  文
如不服本判決應於收受送達後十日內向本院提出上訴書狀，其未敘述上訴之理由者並
得於提起上訴後十日內向本院補提理由書（均須按他造當事人之人數附繕本）。
                                        書記官  蔡  棟  樑
中      華      民      國      九十二      年      七    月    十七    日
附錄：本案論罪科刑法條全文
貪污治罪條例第五條第一項第二款：
有下列行為之一者，處七年以上有期徒刑，得併科新臺幣六千萬元以下罰金：
一、意圖得利，擅提或截留公款或違背法令收募稅捐或公債者。
二、利用職務上之機會，詐取財物者。
三、對於職務上行為，要求期約或收受賄賂或其他不正利益者。
前項第一款及第二款之未遂犯罰之。
洗錢防制法第九條第一項：
洗錢者，處五年以下有期徒刑，得併科新台幣三百萬元以下罰金。
以犯前項之罪為常業者，處一年以上七年以下有期徒刑，併科新台幣一百萬元以上一
千萬元以下罰金。
法人之代表人、法人或自然人之代理人、受雇人或其他從業人員，因執行業務犯前二
項之罪者，除處罰行為人外，對該法人或自然人並科以各該項所定之罰金。但法人之
代表人或自然人對於犯罪之發生，已盡力為防止行為者，不在此限。
犯前三項之罪，於犯罪後六個月內自首者，免除其刑；逾六個月者，減輕或免除其刑
；在偵查或審判中自白者，減輕其刑。
刑法第二百一十六條：
行使第二百十條至第二百十五條之文書者，依偽造、變造文書或登載不實
事項或使登載不實事項之規定處斷。
刑法第二百一十條：
偽造、變造私文書，足以生損害於公眾或他人者，處五年以下有期徒刑。


司法院資訊處製作；財團法人民間司法改革基金會備份。
